臺灣屏東地方法院刑事判決　　　　　　 110年度易緝字第16號
公　訴　人　臺灣屏東地方檢察署檢察官
被　　　告　林宏賓



上列被告因詐欺案件，經檢察官提起公訴（109 年度偵字第3908
號），本院判決如下：
    主  文
林宏賓幫助犯洗錢防制法第十四條第一項之一般洗錢罪，處有期
徒刑貳月，併科罰金新臺幣壹萬元，罰金如易服勞役，以新臺幣
壹仟元折算壹日。
    事  實
一、林宏賓已預見將金融帳戶提款卡、密碼交予他人，可能作為
    詐欺取財之工具，用以收受及提領詐欺所得財物，且他人提
    領後即掩飾、隱匿詐欺所得財物之去向、所在，產生遮斷資
    金流動軌跡以逃避國家追訴、處罰之效果，仍基於幫助一般
    洗錢及詐欺取財之不確定故意，於民國109 年1 月7 日申辦
    台新國際商業銀行帳號000-00000000000000號帳戶（下稱本
    案台新帳戶）後至109 年1 月21日13時31分許間之某時（起
    訴書記載為109 年1 月21日13時31分前某時，應予更正），
    在屏東縣鹽埔鄉某處（起訴書記載為不詳地點，應予更正）
    ，將本案台新帳戶之提款卡交付與詐騙集團成員蔡益昌（無
    證據證明林宏賓於交付時對3 人以上有所認識），並口頭告
    知密碼（起訴書記載為不詳方式，應予更正）。嗣詐騙集團
    成員取得本案台新帳戶之提款卡、密碼後，即共同意圖為自
    己不法之所有，基於一般洗錢及詐欺取財之犯意聯絡，於10
    9 年1 月21日下午撥打電話予賴月美，假冒賴月美之姪子，
    佯稱：經營網拍需要資金云云，致賴月美陷於錯誤，依指示
    於109 年1 月21日13時31分許，臨櫃匯款新臺幣（下同）15
    0,000 元至本案台新帳戶內，旋遭提領一空，不知去向、所
    在。嗣賴月美發覺有異報警處理，循線查悉上情。
二、案經賴月美訴由屏東縣政府警察局屏東分局報告臺灣屏東地
    方檢察署檢察官偵查起訴。
    理  由
一、按被告以外之人於審判外之陳述，雖不符刑事訴訟法第159
    條之1 至之4 等4 條之規定，而經當事人於審判程序同意作
    為證據，法院審酌該言詞陳述或書面陳述作成時之情況，認
    為適當者，亦得為證據；當事人、代理人或辯護人於法院調
    查證據時，知有刑事訴訟法第159 條第1 項不得為證據之情
    形，而未於言詞辯論終結前聲明異議者，視為有前項之同意
    ，同法第159 條之5 定有明文。本判決所引下列供述證據，
    被告林宏賓於本院準備程序、審理中均同意有證據能力（本
    院易緝卷第70、110 頁），且檢察官、被告於言詞辯論終結
    前，均未聲明異議，本院審酌相關言詞陳述或書面陳述作成
    時之情況，並無違法不當之情形或證明力明顯過低之瑕疵，
    依刑事訴訟法第159 條之5 規定，認均有證據能力。至其餘
    資以認定本案犯罪事實之非供述證據，經查無違反法定程序
    取得之情形，依刑事訴訟法第158 條之4 反面解釋，應均有
    證據能力。
二、上開犯罪事實，業據被告於本院審理中坦承不諱（本院易緝
    卷第108 至110 、114 頁），核與證人即告訴人賴月美（下
    稱告訴人）於警詢中之證述互有相符（警卷第3 至4 頁），
    並有臺中市政府警察局霧峰分局成功派出所陳報單、受理刑
    事案件報案三聯單、受理各類案件紀錄表、受理詐騙帳戶通
    報警示簡便格式表、金融機構聯防機制通報單、台中銀行國
    內匯款申請書回條、台中銀行綜合存款存摺封面、告訴人與
    詐騙集團成員通聯紀錄、LINE對話擷圖、本案台新帳戶客戶
    基本資料、歷史交易明細、台新國際商業銀行110 年1 月18
    日台新作文字第11001114號函暨所附歷史交易明細等件在卷
    可稽（警卷第7 至16頁；本院易卷第45至48頁），足認被告
    上開任意性之自白與事實相符，堪以採信，本案事證明確，
    被告上開犯行堪以認定，應依法論科。
三、論罪科刑：
  ㈠按刑法第30條之幫助犯，係以行為人主觀上有幫助故意，客
    觀上有幫助行為，即對於犯罪與正犯有共同認識，而以幫助
    意思，對於正犯資以助力，但未參與實行犯罪之行為者而言
    。幫助犯之故意，除需有認識其行為足以幫助他人實現故意
    不法構成要件之「幫助故意」外，尚需具備幫助他人實現該
    特定不法構成要件之「幫助既遂故意」，惟行為人只要概略
    認識該特定犯罪之不法內涵即可，無庸過於瞭解正犯行為之
    細節或具體內容。此即學理上所謂幫助犯之「雙重故意」。
    金融帳戶乃個人理財工具，依我國現狀，申設金融帳戶並無
    任何特殊限制，且可於不同之金融機構申請多數帳戶使用，
    是依一般人之社會通念，若見他人不以自己名義申請帳戶，
    反而收購或借用別人之金融帳戶以供使用，並要求提供提款
    卡及告知密碼，則提供金融帳戶者主觀上如認識該帳戶可能
    作為對方收受、提領特定犯罪所得使用，對方提領後會產生
    遮斷金流以逃避國家追訴、處罰之效果，仍基於幫助之犯意
    ，而提供該帳戶之提款卡及密碼，以利洗錢實行，仍可成立
    一般洗錢罪之幫助犯。故行為人提供金融帳戶提款卡及密碼
    予不認識之人，固非屬洗錢防制法第2 條所稱之洗錢行為，
    不成立一般洗錢罪之正犯；然行為人主觀上如認識該帳戶可
    能作為收受、提領特定犯罪所得使用，他人提領後會產生遮
    斷資金流動軌跡以逃避國家追訴、處罰之效果，仍基於幫助
    之犯意而提供，則應論以幫助犯一般洗錢罪。又提供金融帳
    戶提款卡及密碼之行為人，因已將帳戶之提款卡及密碼等物
    件提供他人使用，失去對自己帳戶之實際管領權限，若無配
    合指示親自提款，即無收受、持有或使用特定犯罪所得之情
    形，且無積極之移轉或變更特定犯罪所得之行為，固非屬洗
    錢防制法第2 條第1 款、第3 款所稱之洗錢行為，然同條第
    2 款之掩飾、隱匿行為，目的在遮掩、粉飾、隱藏、切斷特
    定犯罪所得與特定犯罪間之關聯性，是此類洗錢行為須與欲
    掩飾、隱匿之特定犯罪所得間具有物理上接觸關係（事實接
    觸關係）。倘詐欺犯罪之正犯實行詐欺犯罪後，為掩飾、隱
    匿其犯罪所得財物之去向及所在，而令被害人將款項轉入其
    所持有、使用之他人金融帳戶，並由該詐欺犯罪正犯前往提
    領其犯罪所得款項得手，如能證明該帳戶內之款項係詐欺犯
    罪所得，因已被提領而造成金流斷點，該當掩飾、隱匿之要
    件，該詐欺犯罪正犯自成立一般洗錢罪之正犯（最高法院10
    9 年度台上字第5354號判決意旨參照）。查告訴人臨櫃匯款
    150,000 元至本案台新帳戶內，旋遭提領一空，不知去向、
    所在，有本案台新帳戶歷史交易明細存卷足稽（警卷第16頁
    ），因已被提領而造成金流斷點，足以掩飾、隱匿特定犯罪
    所得去向、所在，與洗錢防制法第2 條第2 款規定相符，該
    詐欺犯罪正犯自成立一般洗錢罪之正犯，被告則於本院審理
    中坦承幫助一般洗錢犯行（本院易緝卷第110 、114 頁），
    亦無證據證明被告有共同一般洗錢之犯意聯絡及行為分擔，
    是被告成立一般洗錢罪之幫助犯。
  ㈡被告將本案台新帳戶之提款卡及密碼等帳戶資料，交由詐騙
    集團成員用以作為收受詐騙被害人所交付財物之犯罪工具，
    過程中無證據證明被告有直接參與詐欺取財之構成要件行為
    ，充其量僅足認定係詐欺取財構成要件以外之幫助行為，尚
    難遽認與實行詐欺取財之詐騙集團成員間有犯意聯絡，而有
    參與或分擔詐欺取財之犯行。況使用他人帳戶犯罪者，本欲
    利用他人帳戶以隱瞞自己身分而逃避檢警追緝，是被告雖對
    使用其帳戶者，將利用其所交付之帳戶作為詐欺取財犯行之
    犯罪工具，有不確定故意，然其主觀上有無將使用該帳戶者
    所實施之詐欺取財犯行，視為己身犯行之共同犯意聯絡，實
    非無疑。是本案既無證據足資證明被告有共同詐欺取財之犯
    意聯絡及行為分擔，自應認被告將其上述帳戶交由詐騙集團
    使用之犯行，僅止於幫助詐欺取財之犯意，而為詐欺取財構
    成要件以外之行為，故被告成立詐欺取財罪之幫助犯。
  ㈢核被告所為，係犯刑法第30條第1 項、洗錢防制法第14條第
    1 項之幫助一般洗錢罪，及刑法第30條第1 項、第339 條第
    1 項之幫助詐欺取財罪。
  ㈣被告以一提供本案台新帳戶之提款卡及密碼之行為同時觸犯
    幫助一般洗錢罪及幫助詐欺取財罪，為想像競合犯，應依刑
    法第55條前段規定，從一較重之幫助一般洗錢罪處斷。
  ㈤公訴意旨就被告所為幫助一般洗錢犯行，漏未記載被告涉犯
    之法條，惟犯罪事實欄業已記載「以遂其掩飾或隱匿犯罪所
    得財物目的之工具」等語，自已就此部提起公訴，而本院亦
    已當庭告知被告此部分所涉之罪名（本院易緝卷第107 至11
    0 、113 至114 頁），無礙被告防禦權之行使，併此說明。
  ㈥被告前述犯行屬幫助犯，爰依刑法第30條第2 項規定，按正
    犯之刑減輕之。
  ㈦按犯洗錢防制法第14條、第15條之罪，在偵查或審判中自白
    者，減輕其刑，洗錢防制法第16條第2 項定有明文。查被告
    於本院審理中坦承幫助一般洗錢犯行（本院易緝卷第110 、
    114 頁），應依洗錢防制法第16條第2 項規定減輕其刑，並
    依法遞減之。
  ㈧爰審酌被告提供本案台新帳戶之提款卡及密碼供詐騙集團成
    員使用，致影響社會正常交易安全，被告本身雖未實際實行
    一般洗錢及詐欺取財之犯罪行為，但竟不顧政府近年來為查
    緝犯罪，大力宣導民眾勿輕率提供個人申辦之金融帳戶資料
    而成為詐騙集團之幫兇，仍交付帳戶資料與他人犯罪使用，
    使金流產生斷點，追查趨於複雜，助長一般洗錢及詐欺取財
    犯罪，復使告訴人受有150,000 元之財產上損害，又迄未與
    告訴人達成和解、調解或賠償所受損害，應為不利之考量。
    惟念及被告終能於本院審理中坦承犯行，且被告未直接參與
    一般洗錢及詐欺取財犯行，其惡性及犯罪情節較為輕微。兼
    衡其犯罪動機、目的、手段、於本院審理中自陳之生活狀況
    、智識程度（本院易緝卷第115 頁）、造成財產法益與社會
    整體金融體系之受損程度等一切情狀，量處如主文所示之刑
    ，併科罰金部分並諭知如主文所示之易服勞役折算標準。
四、沒收
  ㈠按犯洗錢防制法第14條之罪，其所移轉、變更、掩飾、隱匿
    、收受、取得、持有、使用之財物或財產上利益，沒收之，
    洗錢防制法第18條第1 項前段定有明文。惟該法條並未規定
    不問屬於犯罪行為人與否均沒收之，自仍以屬於被告所有者
    為限，始應予以沒收。查告訴人匯入款項遭提領一空，已如
    前述，無證據證明屬於被告所有，無從依前開規定宣告沒收
    所匯入之款項。
  ㈡另卷內無證據可認被告有實際分得犯罪所得，無從宣告沒收
    犯罪所得。
據上論斷，應依刑事訴訟法第299 條第1 項前段，洗錢防制法第
14條第1 項、第16條第2 項，刑法第11條、第30條第1 項前段、
第2 項、第339 條第1 項、第55條、第42條第3 項，刑法施行法
第1 條之1 第1 項，判決如主文。
本案經檢察官陳新君提起公訴，檢察官王光傑到庭執行職務。
中    華    民    國   111    年    1     月    13    日
                  刑事第三庭    審判長法  官  鍾佩真
                                      法  官  黃虹蓁
                                      法  官  楊子龍
以上正本證明與原本無異。
如不服本判決應於收受判決後20日內向本院提出上訴書狀，並應
敘述具體理由；其未敘述上訴理由者，應於上訴期間屆滿後20日
內向本院補提理由書（均須按他造當事人之人數附繕本）「切勿
逕送上級法院」。
中    華    民    國   111    年    1     月    13    日
                                      書記官  邱鴻善
附錄論罪科刑法條：
洗錢防制法第14條
有第二條各款所列洗錢行為者，處七年以下有期徒刑，併科新臺
幣五百萬元以下罰金。
前項之未遂犯罰之。
前二項情形，不得科以超過其特定犯罪所定最重本刑之刑。
刑法第339 條
意圖為自己或第三人不法之所有，以詐術使人將本人或第三人之
物交付者，處五年以下有期徒刑、拘役或科或併科五十萬元以下
罰金。
以前項方法得財產上不法之利益或使第三人得之者，亦同。
前二項之未遂犯罰之。